臺灣新竹地方法院行政訴訟判決
111年度交字第87號
原      告  林威伶  
被      告  交通部公路總局新竹區監理所

代  表  人  吳季娟  
訴訟代理人  吳靜宜  
上列當事人間違反道路交通管理處罰條例事件，原告不服被告中
華民國111年3月14日竹監新四字第51-ZBA394843號裁決，提起行
政訴訟，本院判決如下：
    主  文
原告之訴駁回。
訴訟費用新臺幣參佰元由原告負擔。
    理  由
一、事實概要：
    原告於民國(下同)110年11月25日12時33分許，駕駛車號000
    -0000號自用小客貨車(下稱系爭車輛)行經國道一號高速公
    路南下93.7公里出口匝道處(下稱系爭路段)時，經民眾以行
    車紀錄器攝得影像檢舉，經內政部警政署國道公路警察局第
    二公路警察大隊員警認原告有「行駛高速公路違規使用路肩
    (內側路肩超車)」之違規情形而舉發；原告按期到案後，經
    被告依道路交通管理處罰條例(下稱道交條例)第33條第1項
    第9款、第63條第1項之規定，於111年3月14日以竹監新四字
    第51-ZBA394843號裁決書(下稱原處分)，裁處原告罰鍰新臺
    幣(下同)4,000元，並記違規點數一點，原告不服，提起本
    件行政訴訟。
二、兩造聲明：
(一)原告：1.原處分撤銷。2.訴訟費用由被告負擔。
(二)被告：1.原告之訴駁回。2.訴訟費用由原告負擔。
三、兩造陳述：
(一)原告部分：
　　依據高速公路管制規則規定，匝道不屬於高速公路一部分，
    故此罰單事由並不正確等語。　
(二)被告部分：
　1.本案經內政部警政署國道公路警察局第二公路警察大隊於11
    1年1月28日以國道警二交字第1112700635號函復：…四、案
    經審視檢舉人提供影像，旨揭車輛行駛內側路肩事實明確；
    次查違規地點為國道1號新竹交流道南向出口匝道，仍屬國
    道範圍，適用道交條例第33條各項規定等語。
  2.經審視本件採證影像，影像時間2021/11/25 12：33：39秒
    時-影像所示該路段為單車道之匝道，前方車輛依序停等(部
    分車輛違規停於路肩範圍)，檢舉人車輛減速並於43秒許於
    車道上停等；影像時間2021/11/25 12：33：44秒時-檢舉人
    車輛左側一台深色車輛行駛而過，其車身1/3行駛於左側路
    肩；影像時間2021/11/25 12：33：48秒時-系爭車輛自檢舉
    人左側行駛而過，其車身1/2行駛於左側路肩，影像結束。
    按交流道、匝道、路肩，均屬高速公路結構之一部分；交流
    道、匝道作為高速公路與其他道路之交接點，乃屬高速公路
    之轄區，汽車行駛於其間而不遵使用限制者，乃屬於在高速
    公路之違規。況且交流道、匝道因係高速公路、快速公路路
    段匯入一般平面道路之末段，其交會處常因嚴重堵塞，容易
    讓駕駛人爭道而投機行駛路肩；然該處路肩寬度較一般車道
    窄，且路形彎曲，匯入平面道路時，常因車速突然變慢、視
    距不佳、相互爭道等因素，極易造成事故，反而影響行車動
    線及交通安全(參照臺北高等行政法院107年交上字第76 號
    判決意旨)，按採證影像顯示，系爭車輛利用出口匝道之左
    側路肩超越檢舉人車輛向前方左側引道行駛，違規事實灼然
    可見。綜上，本件既經舉發單位查證，確實有行駛於未開放
    路肩之事實，被告依相關法規裁處應屬適法，本件原告之訴
    為無理由，請依法駁回原告之訴。
四、法院判斷：
(一)按「本規則所用名詞，釋義如下：一、高速公路︰指其出入
    口完全控制，中央分隔雙向行駛，除起迄點外，並與其他道
    路立體相交，專供汽車行駛之公路。十三、交流道︰指高速
    公路與快速公路相互間，高速公路或快速公路與其他道路連
    接，以匝道構成立體相交之部分。十四、匝道︰指交流道中
    為加減速車道及主線車道與其他道路間之連接部分，十七、
    路肩︰指設於車道之外側，路面邊線與護欄或邊溝間之部分
    。」，高速公路及快速公路交通管制規則(下稱管制規則)第
    2條第1項第1 款、第13款、第14款、第17款分別定有明文。
    是「匝道」之定義，既明定於管制規則第2條第1項第14款，
    依文義或體系解釋，其屬於高速公路結構之一部分，乃係當
    然之理。查本件行為地點係在國道一號高速公路南向93.7公
    里處(新竹出口匝道)，此為原告所不爭執，並有舉發違反道
    路交通管理事件通知單(下稱舉發通知單)在卷可佐，而該處
    既為連接高速公路與其他道路之交流道中，為加減速車道及
    主線車道與其他道路間之連接部分，自屬高速公路之一部分
    ，而為管制規則第2條第1項第17款有關路肩定義所指之「車
    道」，並應受上揭道交條例第33條、管制規則第9條等規定
    之規範。原告陳稱匝道非屬高速公路云云，應有誤會。
(二)次按「汽車行駛高速公路，不得在路肩上行駛，或利用路肩
    超越前車或倒車。」、「汽車行駛於高速公路、快速公路或
    設站管制之道路，未依規定使用路肩者，處汽車駕駛人3,00
    0元以上6,000元以下罰鍰。」、「對於違反本條例之行為者
    ，民眾得敘明違規事實或檢具違規證據資料，向公路主管或
    警察機關檢舉，經查證屬實者，應即舉發。」、「汽車駕駛
    人之行為有下列情形之一，當場不能或不宜攔截製單舉發者
    ，得逕行舉發：七、經以科學儀器取得證據資料證明其行為
    違規。前項第七款之科學儀器應採固定式，並定期於網站公
    布其設置地點。但汽車駕駛人之行為屬下列情形之一者，不
    在此限：二、行駛路肩。第一項逕行舉發，應記明車輛牌照
    號碼、車型等可資辨明之資料，以汽車所有人為被通知人製
    單舉發。」、「汽車駕駛人有下列各款所列條款之一者，除
    依原條款處罰鍰外，並予記點：一、有第33條第1項、第2 
    項、第38條第1項、第40條、第45條、第47條第1款至第3款
    、第48條、第49條或第60條第1項、第2項第1款、第2款情形
    之一者，各記違規點數一點。」，管制規則第9條第1項第2
    款、道交條例第33條第1項第9款、第7條之1、第7條之2第1
    項第7款、第2項第2款、第4項、第63條第1項第1款亦分別著
    有明文。
(三)又汽車行駛高速公路及快速公路，除經高速公路及快速公路
    管理機關或警察機關，指定時段於高速公路及快速公路特定
    匝道或路段之車道、路肩，開放車輛通行，或遇有濃霧、濃
    煙、強風、大雨或其他特殊狀況，甚或類此特殊狀況，致能
    見度甚低或嚴重影響行車安全時，得暫停路肩，並顯示危險
    警告燈，惟待視線清晰時，應即恢復行駛，又或因機件故障
    或其他緊急情況無法繼續行駛時，應滑離車道，在路肩上停
    車待援，但不得逾2小時，或待停駐路肩原因排除後，須自
    路肩駛入外側車道，此業經管制規則第5條第1項、第9條第1
    項第2款、第12條第1項、第13條、第15條第1 項、第19條第
    3 項、第25條第1項第1款等規定著有明文。故汽車行駛於高
    速公路，除有前揭情形而得使用路肩外，否則無待告示，原
    則上即禁止汽車行駛於路肩，抑或利用路肩超越前車。原告
    既為合法考領汽車駕駛執照之人，對上述交通法規當知之甚
    詳，自不得諉為不知。
(四)查事實概要欄所載之事實，為原告所不爭執，並有舉發通知
    單、原處分裁決書等附卷可稽，應堪認為真。
(五)次查，本院依職權勘驗本件檢舉光碟影像，其勘驗內容如下
    ：
    畫面顯示時間：2021/11/25 12：33：39-12：33：50日
　　間天氣陰無雨，有自然光線。該處為高速公路通往一般道路
    之匝道，該匝道為單車道，車道兩側劃有白實線，白實線與
    路旁水泥護欄間均約有小客車二分之一車身寬之路肩；車道
    前方遠處有左右分岔。12：33：39起，攝影機所載車輛(下
    稱檢舉車輛)緩慢行駛於車道內，並於12：33：43暫停於前
    方車列之末端，其前方車輛係靠右連貫暫停(大部分車輛停
    於白實線上，占用路肩約有小客車二分之一車身寬)。12：3
    3：48起，車號000-0000號車輛(即系爭車輛)自檢舉車輛之
    左側跨行路肩通過，該車輛約二分之一車身占用左側路肩。
    此有111年11月17日調查證據筆錄附卷可參。由上開檢舉光
    碟影像內容及勘驗內容可知，斯時日間無雨、有自然光線，
    為高速公路通往一般道路之匝道，該匝道為單線車道，其上
    車流回聲回堵暫停，系爭路段路緣均清楚劃設有白實線，前
    方亦無任何突發情狀致需緊急變換車道之情事，是以原告駕
    駛系爭車輛在高速公路匝道範圍內，確有在單車道之匝道左
    側行駛路肩之事實，已堪認定，原處分據此裁罰，尚無違誤
    之處。　　
(六)從而，原處分認原告有違規使用路肩之事實，依道交條例第
    33條第1項第9款、第63條第1項等規定，裁處原告罰鍰4,000
     元、記違規點數一點，核無違誤，原告訴請撤銷，為無理
    由，應予駁回。又本件訴訟得不經言詞辯論為之，併予敘明
    。
五、據上論結，本件原告之訴為無理由，依行政訴訟法第98條第
    1項前段、第237條之7 、第237 條之8第1項，判決如主文。
中　　華　　民　　國　　111 　年　　11　　月　　25　　日
                  行政訴訟庭  法　官  張百見
以上正本係照原本作成。
如對本判決上訴，非以其違背法令為理由，不得為之，且須於判
決送達後20日內向本院提出上訴狀。
中　　華　　民　　國　　111 　年　　11　　月　　28　　日
                              書記官  林盈伸